臺灣高雄地方法院刑事判決　　　　　　　110年度訴字第184號
公　訴　人　臺灣高雄地方檢察署檢察官
被　　　告　郭至恩



指定辯護人　本院公設辯護人黃文德
上列被告因違反毒品危害防制條例案件，經檢察官提起公訴（10
9 年度偵字第22086 號），本院判決如下：
    主  文
乙○○犯販賣第三級毒品而混合二種以上毒品未遂罪，處有期徒
刑壹年拾月；扣案如附表編號1 至2 所示之物均沒收。
    事  實
一、乙○○明知毒品危害防制條例第2 條第2 項第3 款規定為第
    三級毒品之4-甲基甲基卡西酮、4-甲基乙基卡西酮及3,4-亞
    甲基雙氧苯基乙基胺丁酮，均係依法列管之毒品，不得擅自
    販賣，竟意圖營利，基於販賣第三級毒品而混合二種以上毒
    品之犯意，於民國109 年10月20日19時許，以手機使用通訊
    軟體微信（WECHAT ），以暱稱「開心果」、ID「as1061015
    」帳號發送「無異味小姐姐正彩色汽水橘子水蜜桃限量」等
    販賣毒品咖啡包之廣告訊息，招攬不特定人與之交易。適宜
    蘭縣政府警察局員警執行網路巡邏時發現上開訊息，遂以訊
    息詢問「鳳山多少有送」，乙○○即傳送「你要幾個」訊息
    回應，警方再以訊息詢問「10: ？」，乙○○復回覆「3300
    」等內容，表示約定乙○○以新臺幣（下同）3,300 元販賣
    含有上開第三級毒品成分之毒品咖啡包10包之意，雙方並相
    約在高雄市○○區○○路000 號之「花鄉汽車旅館」進行交
    易。嗣於同日21時33分許，乙○○駕駛車牌號碼000-0000號
    自小客車搭載不知情友人翁郁翔（另經檢察官為不起訴之處
    分）到達前揭地點，與佯裝為買家但實無購買真意之員警交
    易，乙○○向員警收取現金並交付含有上開成分之毒品咖啡
    包10包時，經員警當場表明身分，進而查獲致未遂，並扣得
    如附表編號1 、2 所示之毒品咖啡包10包及供販毒犯行聯繫
    之手機1 支，始悉上情。
二、案經宜蘭縣政府警察局報告臺灣高雄地方檢察署檢察官偵查
    起訴。
    理  由
一、證據能力部分
    按被告以外之人於審判外之陳述，雖不符前4 條之規定，而
    經當事人於審判程序同意作為證據，法院審酌該言詞陳述或
    書面陳述作成時之情況，認為適當者，亦得為證據；當事人
    、代理人或辯護人於法院調查證據時，知有第159 條第1 項
    不得為證據之情形，而未於言詞辯論終結前聲明異議者，視
    為有前項之同意，刑事訴訟法第159 條之5 定有明文。查本
    案認定事實所引用之卷內被告以外之人於審判外之陳述，被
    告乙○○及辯護人於本院準備程序時均同意其作為本案證據
    之證據能力（見本院卷第34頁），於辯論終結前亦未對等證
    據之證據能力聲明異議，本院復審酌前揭陳述作成時之情況
    ，並無違法取證之瑕疵，亦認以之作為證據為適當，是本案
    有關被告以外之人於審判外之言詞或書面陳述等供述證據，
    依上開法條意旨，自均得採為認定事實之依據。
二、實體部分
（一）上開犯罪事實，業據被告於警詢、偵查及本院審理中均坦
      承在卷（見警卷第3 頁至第7 頁，偵卷第13頁至第14頁，
      本院卷第33頁、第129 頁），核與證人翁郁翔於警詢、偵
      查中之證述情節大致相符（見警卷第15頁、偵卷第15頁）
      ，並有109 年10月20日高雄市刑警大隊職務報告、宜蘭縣
      警察偵辦毒品危害防制條例案WECHAT譯文表、「WECHAT」
      暱稱「開心果」首頁畫面、與警方對話內容畫面截圖、現
      場照片、搜索扣押筆錄、扣押物品目錄表、扣押物品收據
      證明書、扣案毒品咖啡包、手機與照片等在卷可查（見警
      卷第19頁至第29頁、偵卷第91頁、第93頁）。而扣案毒品
      咖啡包10包外觀型態均相似，經抽樣1 包鑑驗後，確含有
      如附表編號1 備註欄所示之混合2 種以上第三級毒品成分
      ，亦有內政部警政署刑事警察局109 年11月26日刑鑑字第
      1098015869號鑑定書1 紙在卷可稽（見偵卷第101 頁至第
      102 頁），足認被告任意性自白與事實相符。
（二）按販賣毒品之販賣行為，只須行為人主觀上有營利意圖，
      且客觀上有販入或賣出毒品行為，即足構成，至於實際上
      是否已經獲利，則非所問。又毒品咖啡包本無一定之公定
      價格，各次買賣之價格，或隨供需雙方之資力、關係之深
      淺、需求之數量、貨源之充裕與否、販賣者對於資金之需
      求程度以及政府查緝之態度，而為機動性之調整，是其價
      格標準，自非一成不變，且販賣者從各種「價差」或「量
      差」或「純度」謀取利潤方式，亦有差異，然其所圖利益
      之非法販賣行為目的，則無二致。而一般民眾普遍認知毒
      品非法交易，向為政府查禁重罰，衡諸常情，倘非有利可
      圖，絕無平白甘冒被查獲重罰風險之理，從而，舉凡行為
      人有償交易，除足反證其確另基於某種非圖利本意之關係
      外，通常尚難因無法查悉其買進、賣出之差價，而推諉無
      營利之意思，或阻卻販賣犯行之追訴。故凡為販賣之不法
      行為者，其販入之價格必較售出之價格低廉，而有從中賺
      取買賣差價牟利之意圖及事實，即應屬符合論理法則而不
      違背社會通常經驗之合理判斷。查被告既為智識正常之成
      年人，對於毒品咖啡包交易為檢警機關嚴予取締之犯罪當
      知之甚稔，倘無利可圖，自無甘冒遭查獲極大風險之理，
      況被告於警詢時陳稱：我販賣的這10包毒品咖啡包是108
      年在高雄市帝國酒店以3,000 元購買的，我因為缺錢才要
      販賣毒品，案發當日客人跟我談妥以3,300 元購買毒品咖
      啡包等語（警卷第5 頁、第7 頁），足證被告係從販賣毒
      品過程汲取利潤，其販賣第三級毒品未遂，主觀上具有意
      圖營利之目的，至為灼然。
（三）綜上，本案事證明確，被告犯行堪已認定，應依法論科。
三、論罪部分
（一）按4-甲基甲基卡西酮、4-甲基乙基卡西酮、3,4-亞甲基雙
      氧苯基乙基胺丁酮均係毒品危害防制條例第2 條第2 項第
      3 款所規定之第三級毒品。又毒品危害防制條例第9 條第
      3 項所稱之混合，係指將2 種以上之毒品摻雜調合，無從
      區分而言（如置於同一包裝）。查被告本欲販賣如附表編
      號1 所示之毒品咖啡包10包，經抽驗1 包後，檢出含有如
      附表編號1 備註欄所示之2 種以上第三級毒品一節，如前
      所述，足認被告所販賣之毒品含有2 種以上第三級毒品，
      且經摻雜、調合而置於同一包裝內，並作為沖泡飲品販售
      ，自符合販賣第三級毒品而混合二種以上毒品之要件。
（二）另刑事偵查所謂「釣魚偵查」，係指對於原已犯罪或具有
      犯罪故意之人，以設計引誘之方式，使其暴露犯罪事證，
      而加以逮捕或偵辦而言，此純屬偵查犯罪技巧之範疇，並
      未違反憲法對於基本人權之保障，且於公共利益之維護有
      其必要性存在。又於俗稱「釣魚」或「誘捕偵查」之情形
      ，因毒品買者為協助警察辦案佯稱購買，而將販賣者誘出
      以求人贓俱獲，因其無實際買受之真意，且在警察監視之
      下伺機逮捕，事實上亦不能真正完成買賣，則該次行為，
      僅能論以販賣未遂（最高法院100 年度台上字第4498號判
      決意旨參照）。本案宜蘭縣政府警察局員警於執行網路巡
      邏勤務時，在通訊軟體微信發現被告之微信「開心果」帳
      號刊有暗示毒品交易之文字，方佯裝買家與其聯繫，並經
      被告與員警洽談毒品交易事宜，可見被告原即有販毒之犯
      意聯絡，非因警員引誘始生販毒意念或行為。而被告與佯
      為買家之警員就所售之三級毒品數量及價格進行議價後，
      並依約至交易地點收取價金並將扣案毒品咖啡包交予警員
      ，自屬販賣毒品之著手，僅因購毒者為不具購毒真意之警
      員，致不能真正完成販賣行為，而屬販賣未遂。
（三）核被告所為，係犯毒品條例第9 條第3 項、第4 條第6 項
      、第3 項之販賣第三級毒品而混合二種以上之毒品未遂罪
      。此規定係屬刑法分則之加重，為另一獨立之犯罪型態，
      公訴意旨認被告所犯係毒品條例第4 條第6 項、第3 項之
      販賣第三級毒品未遂罪嫌等語，容有未洽，惟因基本社會
      事實同一，且經本院當庭告知被告變更後之罪名（見本院
      卷第118 頁），無礙被告訴訟防禦權之行使，爰依法變更
      起訴法條。至被告持有第三級毒品4-甲基甲基卡西酮、4-
      甲基乙基卡西酮、3,4-亞甲基雙氧苯基乙基胺丁酮部分，
      尚無證據證明其為供販賣而持有第三級毒品之純質淨重已
      達5 公克以上，而不該當毒品危害防制條例第11條第5 項
      之構成要件，是此部分無販賣第三級毒品之高度行為吸收
      持有第三級毒品低度行為之情形，附此敘明。
四、科刑部分
（一）刑之加重減輕事由
    1.被告販賣第三級毒品而混合2 種以上之毒品，依毒品危害
      防制條例第9 條第3 項規定，應適用最高級別即販賣第三
      級毒品之法定刑加重其刑。
    2.被告就本案販賣第三級毒品而混合2 種以上之毒品未遂之
      犯行，於偵查中及本院審理時均自白犯罪，已如前述，符
      合毒品危害防制條例第17條第2 項之規定，爰依法減輕其
      刑。被告已著手販賣第三級毒品而混合2 種以上之毒品之
      行為，惟未能完成交易，其犯罪核屬未遂，爰依刑法第25
      條第2 項規定，按既遂犯之刑度減輕其刑。
    3.被告同時合於上開多種刑之加重減輕事由，應依刑法第70
      條、第71條規定，先加重後遞減輕之。
（二）量刑
      爰以行為人之責任為基礎，審酌被告無視國家杜絕毒品危
      害之禁令，販賣毒品藉以牟利，且犯罪手段係以通訊軟體
      帳號刊登暗示毒品交易之廣告訊息，致使用該軟體並見廣
      告訊息之不特定人均可查知，擴大毒品之散播，進而戕害
      國民身心健康，僅幸因警員查緝而得扼阻，所為實不足取
      。然考量被告犯後始終坦承犯行，態度尚可；兼衡被告於
      警詢時自陳因缺錢故販賣毒品之犯罪動機與目的，本案販
      售毒品數量及本欲收取價格之犯罪情節，及被告於警詢和
      本院審理中自述之教育程度、職業、家庭經濟生活狀況（
      因涉及被告個人隱私，不予揭露，詳參被告警詢筆錄受詢
      問人欄之記載及本院卷第129 頁至第130 頁）、素行等一
      切情狀，量處如主文所示之刑。
（三）不予宣告緩刑之理由
      被告及辯護人雖以被告時值青年，已坦承犯行、沒有前科
      紀錄、現有正當職業且家庭支撐力強，均請求給予被告緩
      刑之宣告等語。按受2 年以下有期徒刑、拘役或罰金之宣
      告，而未曾因故意犯罪受有期徒刑以上刑之宣告，認以暫
      不執行為適當者，得宣告2 年以上5 年以下之緩刑，刑法
      第74條第1 項固有明文。惟被告於本案是為賺取金錢而販
      賣毒品，且犯罪方式係在通訊軟體發送暗示毒品交易之廣
      告訊息，使接收該訊息之不特定人均得查知，此販售方式
      相當程度擴大毒品之流通，行為實不宜輕縱。且本案係因
      警員查緝攔阻，才未生販賣毒品之結果，則以其販售毒品
      之行為，已對社會治安造成相當程度之影響，為使被告知
      所警惕，認其仍有接受刑罰教化之必要，故不予宣告緩刑
      。
五、沒收部分
（一）扣案如附表編號1 所示之含第三級毒品成分之毒品咖啡包
      10包（檢驗結果詳如附表編號1 之「備註」欄所示），均
      為不受法律保護之違禁物，應依刑法第38條第1 項之規定
      ，不問屬於犯罪行為人與否，宣告沒收。盛裝上開第三級
      毒品之包裝，其內分別沾有微量之毒品殘留，難以析離，
      且無析離之實益與必要，應依附合之法律關係，併同處分
      ，依同規定宣告沒收；至上開送驗耗損部分之第三級毒品
      ，既已鑑驗滅失而不存在，故不另為沒收之宣告，併此敘
      明。
（二）扣案如附表編號2 所示之銀色iPhone手機，被告供陳係其
      所有用以聯絡販毒事宜之用（見本院卷第122 頁），屬供
      販毒犯行所用之物，應依毒品危害防制條例第19條第1 項
      規定宣告沒收之。
（三）至其餘扣案手機，無證據證明與本案被告販賣毒品未遂犯
      行有關，故不予宣告沒收。
據上論斷，應依刑事訴訟法第299 條第1 項前段、第300 條，毒
品危害防制條例第4 條第6 項、第3 項、第9 條第3 項、第17條
第2 項、第19條第1 項，刑法第11條、第25條第2 項、第38條第
1 項，判決如主文。
本案經檢察官甲○○提起公訴，檢察官陳俊宏、丙○○到庭執行
職務。
中    華    民    國   110    年    9     月    24    日
                  刑事第十三庭  審判長  法  官 陳紀璋  
                                        法  官 李儀容 
                                        法  官 翁瑄禮
以上正本證明與原本無異。
如不服本判決應於收受送達後20日內向本院提出上訴書狀，並應
敘述具體理由；如未敘述上訴理由者，應於上訴期間屆滿後20日
內向本院補提理由書（均須按他造當事人之人數附繕本）「切勿
逕送上級法院」。
因疫情而遲誤不變期間，得向法院聲請回復原狀。
中    華    民    國   110    年    9     月    24    日
                                        書記官 夏鴻鈞
附錄本案論罪科刑法條：
毒品危害防制條例第4 條
製造、運輸、販賣第一級毒品者，處死刑或無期徒刑；處無期徒
刑者，得併科新臺幣3 千萬元以下罰金。
製造、運輸、販賣第二級毒品者，處無期徒刑或10年以上有期徒
刑，得併科新臺幣1 千5 百萬元以下罰金。
製造、運輸、販賣第三級毒品者，處7 年以上有期徒刑，得併科
新臺幣1 千萬元以下罰金。
製造、運輸、販賣第四級毒品者，處5 年以上12年以下有期徒刑
，得併科新臺幣5 百萬元以下罰金。
製造、運輸、販賣專供製造或施用毒品之器具者，處1 年以上7
年以下有期徒刑，得併科新臺幣150萬元以下罰金。
前5 項之未遂犯罰之。
 
毒品危害防制條例第9 條
成年人對未成年人販賣毒品或犯前三條之罪者，依各該條項規定
加重其刑至2 分之1 。
明知為懷胎婦女而對之販賣毒品或犯前3 條之罪者，亦同。
犯前5 條之罪而混合二種以上之毒品者，適用其中最高級別毒品
之法定刑，並加重其刑至2 分之1 。
 
附表：
┌──┬─────────┬──────────────────┐
│編號│  物品名稱及數量  │                備註                │
├──┼─────────┼──────────────────┤
│1   │毒品咖啡包10 包   │鑑定結果（偵卷第101頁至第102頁）：  │
│    │ （含包裝袋）     │經檢視均為彩色包裝，外觀型態均相似。│
│    │                  │（一）驗前總毛重90.33 公克（包裝總重│
│    │                  │      約9.10 公克），驗前總淨重約   │
│    │                  │      81.23公克。                   │
│    │                  │（二）隨機抽取編號1 鑑定：經檢視內含│
│    │                  │      黃色粉末。                    │
│    │                  │    1.淨重8.09公克，取1.51公克鑑定用│
│    │                  │      罄，餘6.58公克。              │
│    │                  │    2.檢出第三級毒品「4-甲基甲基卡西│
│    │                  │      酮」（4-methylmethcathinone 、│
│    │                  │      Mephedrone、4-MMC ）及微量第三│
│    │                  │      級毒品「4-甲基乙基卡西酮」（4-│
│    │                  │      Methylethcathinone、4-MEC ）、│
│    │                  │      「3,4-亞甲基雙氧苯基乙基胺丁酮│
│    │                  │      」（Eutylone）等成分。        │
│    │                  │    3.測得4-甲基甲基卡西酮純度約2 ％│
│    │                  │      。                            │
│    │                  │（三）依據抽測純度值，推估編號1 至10│
│    │                  │      均含4-甲基甲基卡西酮之驗前總純│
│    │                  │      質淨重約1.62公克。            │
│    │                  │                                    │
├──┼─────────┼──────────────────┤
│2   │iPhone手機1支     │銀色iPhone6S，門號及序號均不詳（即如│
│    │                  │偵卷第87頁宜蘭縣政府警察局扣押物品清│
│    │                  │單編號1所示）                       │
└──┴─────────┴──────────────────┘